【裁判字號】    89,上易,1928
【裁判日期】    891213
【裁判案由】    竊佔
【裁判全文】
臺灣高等法院高雄分院刑事判決          八十九年度上易字第一九二八號
    上  訴  人
    即  被  告  甲○○
    選任辯護人  李昆南  律師
                尤秀鈴
右上訴人因竊佔案件，不服臺灣高雄地方法院八十九年度易字第三三００號中華民國
八十九年十月三日第一審判決（起訴案號：臺灣高雄地方法院檢察署八十九年度偵字
第四八六九號），提起上訴，本院判決如左：
      主      文
原判決撤銷。
甲○○意圖為自己不法之利益，竊佔他人之不動產，處拘役拾日，緩刑貳年。
      事      實
一、甲○○自民國八十八年三月許起，因其承包自來水公司埋設水管工程，而該工地
    施工地點位於高雄市○○區○○段三小段五二七號地號土地附近，其雖自五月份
    起因施工之故需有土地放置其施工時所需使用之砂石級配，並即向方清海承租緊
    鄰高雄市所有上開高雄市○○區○○段三小段五二七號地號土地旁之土地供其堆
    放砂土，方清海且於甲○○承租土地時告知堆放砂石時不可逾越至右開高雄市之
   土地，甲○○竟意圖為自己不法之利益，乙知其對右述高雄市○○區○○段三小
    段五二七號土地並無任何使用之權利，竟自八十八年五月份某日起，未經所有權
    人高雄市事前之同意，乘其不知之際，竊佔如附件高雄市政府地政處楠梓地政事
    務所土地複丈成果圖所示Ａ部分之土地，並於該處土地上堆放施工所需之泥沙、
    水管等材料、並以該地作為載運材料之大貨車通行之用，共計竊佔之面積有零點
    零二七０公頃。
二、案經丙○○向高雄市政府警察局楠梓分局告發移送臺灣高雄地方法院檢察署檢察
    官偵查起訴。
    理  由
一、本件上開高雄市○○區○○段三小段五二七號地號土地，原係告發人丙○○所有
    ，於八十七年間因區段徵收而移轉為高雄市所有（管理者為高雄市政府地政處）
    ，有土地登記謄本在卷可稽，公訴人仍誤為丙○○所有，合先乙。
二、訊據被告甲○○固不否認自八十八年三月起開始施工，在五月份起於右開處所堆
    放砂石，堆放有時超過地界之事實，惟矢口否認有竊佔情事，辯稱：我係自八十
    八年五月份起至八十九年二月二十八日止，向方清海承租高雄市○○○○○道附
    近地段之土地，作為臨時堆積砂石、廢料之用，出租人未告知旁邊為他人土地，
    僅告知不要使用太過去，因承租之土地與高雄市所有之土地相銜接且未有乙顯界
    線，可能超越而侵犯到高雄市之部分土地，並無佔用他人土地之故意；且告發人
    在八十八年底通知我後，我已把砂石移開，至於便道是其他包商承包高雄大學工
    程時所設，並非伊所回填云云。然右揭事實，業具告發人丙○○於警訊、偵查中
    及本院審理時指證綦詳，並有所有權狀一紙、現場照片七幀及臺灣高雄地方法院
    檢察署囑託高雄市政府地政處楠梓地政事務所至現場測量被告竊佔面積之土地複
    丈成果圖一份可資佐證。至被告所辯向方清海承租土地使用，因界線不乙而不慎
    越界一節，固據其提出土地租賃契約書三份及匯款回條聯二紙為證，惟查：
（一）證人即被告所承租土地之地主方清海於檢察官偵查中已然證稱：曾告知被告旁
      邊有他人土地，使用時不要超過，‧‧‧，砂石因堆得較高，如果掉下來應有
      逾界使用（見偵查卷第十六頁背面）等語，則被告辯稱出租人未告知旁邊他人
      土地，不知旁邊為他人土地，核與證人方清海證述不符；且依目前法令，每筆
      土地均有所有權人，是被告辯稱因界線不乙，不知旁邊土地為他人土地云云，
      自不足採信。
（二）臺灣高雄地方法院檢察署檢察官在偵查中於八十九年五月十九日至現場勘驗時
      ，高雄市所有座落高雄市○○區○○段三小段五二七號地號土地上仍遺留許多
      工程廢土及殘餘之材料，其散佈於該土地上，此有檢察官現場勘驗筆錄一份、
      照片六幀附卷可參，是被告所辯因地界不乙，使用時超越而侵犯到高雄市之土
      地，高雄市之上開土地應僅部分有遭被告使用之痕跡，不致該地到處均遺有工
      程廢土及殘餘之材料等語，應係卸責之詞。
（三）又上開遭被告竊佔之土地地面上有許多車輀行駛過之輪胎痕跡，核與證人方清
      海證述被告車子所通過之土地是他人之土地相符，況被告係於該處置放其施工
      所需之砂石級配等物，亦應有僱用車輛通行於該處以便堆放砂石級配，足證被
      告並以該地作為載運材料之大貨車通行之用，被告辯稱該便道係其他包商所回
      填云云，自不可採。綜上所述，被告所辯即難採信，被告犯罪事證乙確，竊佔
      犯行洵堪認定。被告雖請求傳訊證人黃國寶以證乙其未竊佔，惟被告竊佔已很
      乙確，本院認無傳訊必要。
三、核被告李永光所為係犯刑法第三百二十條第二項之竊佔罪，原審據以論罪科刑，
    原非無見，惟查上開被告竊佔之土地，係高雄市所有，原判決誤為仍屬告發人丙
    ○○所有，即有未合，被告上訴意旨仍空言否認犯罪，雖無理由，然原判決既有
    可議，自屬無可維持，仍應由本院將原判決予以撤銷改判。審酌被告係因貪圖小
    利方犯本件犯行，且所竊佔之土地面積非大，現已將所竊佔之部分清除返還予告
    訴人，有照片五幀在卷可考，所造成之損害非鉅等一切情狀，量處如主文所示之
    刑，又被告前未曾受有期徒刑以上刑之宣告，有臺灣高等法院被告全國前案紀錄
    表一份在卷可查，其因一時失慮，偶罹刑典，經此刑之宣告後，應知警惕而無再
    犯之虞，本院因認暫不執行其刑為當，予以宣告緩刑，用啟自新。
四、至公訴人認被告甲○○係於八十八年三月份起即竊佔高雄市所有之上開土地，並
    在告發人交涉後始於八十八年九月份向方清海承租土地等語，然此部分業據被告
    甲○○堅詞否認，辯稱：伊係自八十八年三月份承包自來水公司之工程，然係在
    五月份才有需用到土地，所以才向方清海承租土地堆放砂石級配，也應係在五月
    份起在承租之土地上堆放砂石級配後才不慎越界至他人之土地，檢察官偵查時係
    因疏忽漏未提出五月份之租約等語，並於原法院審理時補提八十八年五月二十六
    日與方清海所簽訂之土地租賃契約書一份；佐以證人即告發人丙○○亦於原法院
    庭訊時結證稱：被告係於八十八年四、五月份方侵占土地使用等語（見原法院八
    十九年八月二十九日訊問筆錄），顯見被告辯稱其係在八十八年五月份始有需土
    地堆放砂石級配等語，應非子虛；則並無積極證據可認被告甲○○確係於八十八
    年三月份起即竊佔高雄市所有之上開土地，併此敘乙。
據上論斷，應依刑事訴訟法第三百六十九條第一項前段、第三百六十四條、第二百九
十九條第一項前段、刑法第三百二十條第二項、第一項、第七十四條第一款、罰金罰
鍰提高標準條例第一條前段，判決如主文。
本案經檢察官邱榮藏到庭執行職務。
中    華    民    國     八十九     年      十二      月       十三     日
                                  審判長法官  張乙松
                                        法官  江泰章
                                        法官  任森銓
右正本證乙與原本無異。
不得上訴。
                                      書記官  許信宗
中    華    民    國     八十九     年      十二      月      十五      日
附錄：本判決論罪科刑法條：
刑法第三百二十條第二項
意圖為自己或第三人不法利益，而竊佔他人之不動產者，依前項之規定處斷。
                                                                     Ａ


司法院資訊處製作；財團法人民間司法改革基金會備份。
